臺灣臺南地方法院刑事判決
111年度金簡上字第16號
上  訴  人  臺灣臺南地方檢察署檢察官
被      告  戴琮凌


                    （現另案於法務部○○○○○○○○○執行中）
上列上訴人因被告涉犯洗錢防制法等案件，不服本院111年度金
簡字第88號中華民國111年4月27日所為第一審簡易判決（起訴書
案號：臺灣臺南地方檢察署檢察官110年度營偵字第1086號、110
年度偵字第13634號、110年度偵字第14888號、110年度偵字第15
252號），及移送併辦（臺灣雲林地方檢察署110年度偵字第4844
號、110年度偵字第4974號、110年度偵字第5496號、110年度偵
字第5652號；臺灣臺南地方檢察署110年度偵字第24940號、110
年度偵字第22446號、110年度偵字第22467號、111年度營偵字第
1085號），提起上訴，本院管轄之第二審合議庭判決如下：
    主  文
原判決撤銷。
戴琮凌幫助犯洗錢防制法第十四條第一項之洗錢罪，處有期徒刑
參月，併科罰金新臺幣肆萬元，罰金如易服勞役，以新臺幣壹仟
元折算壹日。
未扣案犯罪所得新臺幣參仟元沒收，於全部或一部不能沒收或不
宜執行沒收時，追徵其價額。
    事  實
一、戴琮凌可預見將帳戶存簿、金融卡及密碼交予不相識之人，
    可能遭不法份子利用於詐欺犯罪，作為向被害人收取匯款之
    用，並藉此隱匿犯罪所得之去向及所在，仍基於縱有人以其
    金融帳戶實施詐欺取財並隱匿犯罪所得，亦不違背其本意之
    幫助故意，於民國110年2月16日前某日時，在不詳地點，將
    其所有之中國信託商業銀行帳號000-000000000000號帳戶（
    下稱系爭中國信託帳戶）之存摺、金融卡與密碼等物件資料
    ，以新臺幣3仟元之價格，出售交付予真實姓名年籍不詳之
    人使用。嗣不詳詐欺集團成員取得系爭中國信託帳戶資料後
    ，即為下述犯行：
(一)於110年3月1日22時許，以交友軟體omi之暱稱「people」結
    識黃柏勳，並經由通訊軟體LINE向黃柏勳佯稱合資開咖啡廳
    云云，致黃柏勳陷於錯誤，於110年3月19日15時48分許，前
    往台新國際商業銀行桃園分行臨櫃匯款新臺幣（下同）36萬
    元至系爭中國信託帳戶內。
(二)以YouTube刊登教學投資廣告，林建丞加該廣告之通訊軟體L
    INE好友後，向林建丞佯稱有老師會告知何時跟單獲利云云
    ，致林建丞陷於錯誤，於110年3月19日15時3分許，以網路
    銀行匯款3萬5,000元至系爭中國信託帳戶內。
(三)在臉書刊登投資廣告，李德天於110年1月5日上網瀏覽，加
    入該廣告之LINE好友後，向李德天佯稱投資加密貨幣及外匯
    可獲利云云，致李德天陷於錯誤，於110年3月19日14時55分
    許，在金門山外郵局臨櫃匯款20萬元至戴琮凌系爭中國信託
    帳戶內。
(四)在Youtube刊登投資廣告，陳春霖於110年3月14日上網瀏覽
    ，加入該廣告之LINE好友，對方假冒「楊應超」及陽明海運
    子公司「慶明投資」，提供投資平臺給陳春霖，使陳春霖陷
    於錯誤，於110年3月19日13時28分許，在臺北市○○區○○路00
    0號之統一超商豫鋒門市，以自動櫃員機轉帳3萬元至系爭中
    國信託帳戶內。
(五)於110年2月間某日，假藉「張麗娜」名義經由臉書與郭東原
    互加為好友，假意與其交往，以通訊軟體LINE向郭東原謊稱
    ：下載WPP APP，介紹玩解任務賺錢的遊戲云云，致郭東原
    陷於錯誤，而依該人之指示，於110年2月16日13時52分許，
    匯款2萬8,250元至系爭中國信託帳戶內。
(六)以Youtube刊登投資理財廣告，陳天順於110年3月16日上網
    瀏覽，加入該廣告之LINE好友後，向陳天順佯稱：下載投資
    平台投資陽明海運云云，致陳天順陷於錯誤，而依該人之指
    示，於110年3月18日19時2、4分許，各匯款1萬元、2萬元至
    系爭中國信託帳戶內。
(七)以IG刊登引薦投資廣告，黃博揚於110年3月18日18時許上網
    瀏覽，加入該廣告之IG好友後，以LINE向黃博揚佯稱：至XM
    S網站操作投資虛擬貨幣云云，致黃博揚陷於錯誤，而依該
    人之指示，於同日19時29分許，各匯款5萬元、1萬元至系爭
    中國信託帳戶內。
(八)以Youtube刊登賺錢廣告，黃冠誠於110年3月19日上網瀏覽
    ，註冊該廣告網站，對方以LINE向黃冠誠佯稱：依指示操作
    網站，1次可賺7萬元云云，致黃冠誠陷於錯誤，而依該人之
    指示，於同日22時2分許，在嘉義縣六腳村住處內，以網路
    銀行轉帳方式，匯款2萬元至系爭中國信託帳戶內。
(九)在社群網站臉書上張貼投資廣告，適楊淳祺瀏覽該廣告後，
    以通訊軟體LINE與該廣告中、暱稱「Allen」之人互加好友
    聯繫，對方佯稱可教導賺錢等語，致楊淳祺信以為真，分別
    於110年3月19日17時31分許及33分許，依指示操作銀行自動
    櫃員機，因而陸續匯款2萬5,000元及1萬4,000元，合計3萬9
    ,000元至系爭中國信託帳戶內。
(十)以FACEBOOK臉書網路平臺（下稱臉書）刊登投資廣告，適有
    黃美秀瀏覽該廣告而陷於錯誤，遂自110年3月19日13時46分
    、13時50分、16時13分、18時2分、18時9分許，在新北市○○
    區○○路0段00號、文化街21號、文化街27號、中山路1段164
    號等處，分別以自動櫃員機匯款新臺幣（下同）3萬元、1萬
    5,000元、1萬7,000元、4,000元、1萬3,000元至系爭中國信
    託帳戶內。
(十一)以臉書刊登投資廣告，適有王耀賢瀏覽該廣告而陷於錯誤
      ，遂於110年3月19日15時36分許，在桃園市○○區○○路000
      號內，以手機轉帳之方式，匯款3萬1,000元至系爭中國信
      託帳戶內。
(十二)於110年3月1日22時許，以通訊軟體LINE暱稱「莊子婷-Mi
      co」結識張譩文（檢察官併案意旨書誤載為張謚文，應予
      更正），並向張譩文佯稱可在網路平台玩百家樂，惟贏錢
      後，需先匯手續費才可領出賭博彩金等語，致張譩文信以
      為真，於110 年3 月19日14時18分許，依指示匯款4 萬5,
      000 元至系爭中國信託帳戶內。
二、上開匯入系爭中國信託帳戶之款項，旋遭提領一空，隱匿該
    犯罪所得之去向及所在。嗣經上開被害人察覺有異，報警處
    理而查悉上情。
三、案經黃柏勳訴由新北市政府警察局海山分局報告、林建丞訴
    由臺中市政府警察局大雅分局報告、李德天訴由金門縣警察
    局刑事警察大隊報告、陳春霖訴由臺北市政府警察局大安分
    局報告、黃美秀訴由新北市政府警察局樹林分局報告、王耀
    賢訴由桃園市政府警察局桃園分局報告、楊淳祺訴由彰化縣
    警察局員林分局報告、張譩文訴由新竹市警察局第二分局報
    告臺灣臺南地方檢察署檢察官偵查起訴及移送併辦，及郭東
    原訴由臺北市政府警察局文山第二分局報告、黃博揚訴由新
    北市政府警察局板橋分局報告、黃冠誠訴由臺南市政府警察
    局白河分局報告臺灣雲林地方檢察署檢察官移送併辦。
    理  由
一、按被告以外之人於審判外之言詞或書面陳述，除法律有規定
    者外，不得作為證據；又被告以外之人於審判外之陳述，雖
    不符合同法第159條之1至第159條之4之規定，但經當事人於
    審判程序同意作為證據，法院審酌該言詞陳述或書面陳述作
    成時之情況，認為適當者，亦得為證據。當事人、代理人或
    辯護人於法院調查證據時，知有第159條第1項不得為證據之
    情形，而未於言詞辯論終結前聲明異議者，視為有前項之同
    意。刑事訴訟法第159條第1項及第159條之5分別定有明文。
    查，被告戴琮凌及檢察官就下列各項供述證據之證據能力，
    於本院言詞辯論終結前（本院簡上卷第108至116頁），並未
    爭執其證據能力或聲明異議，本院審酌該等證據作成時情況
    ，並無違法取證瑕疵，認以之作為證據為適當，依刑事訴訟
    法第159 條之5 之規定，有證據能力。又本案認定犯罪事實
    之非供述證據，亦查無違反法定程序取得之情形，依刑事訴
    訟法第158 條之4 規定反面解釋，自有證據能力。
二、上揭犯罪事實，業據被告坦承不諱（本院簡上卷第108頁）
    ，核與被害人黃柏勳（警一卷第11至12頁）、林建丞（偵二
    卷第33至36頁）、李德天（偵三卷第101至103頁）、陳春霖
    （警二卷第21至23頁）、郭東原（警五卷第11至13頁）、陳
    天順（警六卷第11至16頁）、黃博揚（警四卷第17至20頁）
    、黃冠誠（警三卷第17至20頁）、楊淳祺（警七卷第6至10
    頁、第11至12頁、第13至16頁）、黃美秀（偵九卷第7至18
    頁）、王耀賢（偵十卷第13至17頁）、張譩文（警八卷第3
    至6頁）於警詢時指述情節相符，復有如附表所示之非供述
    證據在卷可按，被告自白查與事實相符，應堪採信。本件被
    告犯行事證明確，應予依法論科。
三、論罪：
(一)核被告所為，係犯刑法第30條第1項、第339條第1項之幫助
    詐欺取財罪，及刑法第30條第1項、洗錢防制法第2條第2款
    、第14條第1項之幫助洗錢罪。被告以單一行為，幫助詐欺
    如事實欄一(一)至(十二)所示被害人（含告訴人），及幫助
    掩飾或隱匿如事實欄一所示犯罪所得之去向及所在，為想像
    競合犯，應依刑法第55條前段規定，從一重之幫助洗錢罪論
    處。檢察官就事實欄一(五)至(十二)所示被害人（含告訴人
    ）移送併辦，雖未在檢察官起訴範圍，然與起訴部分有想像
    競合之裁判上一罪關係，為起訴效力所及，本院自得一併審
    理。被告為幫助犯，犯罪情節顯較正犯輕微，應依刑法第30
    條第2項規定，減輕其刑。又被告於審理中自白，應依洗錢
    防制法第16條第2項規定，減輕其刑，並依法遞減之。
(二)至於起訴意旨及臺灣臺南地方檢察署110年度偵字第22446、
    22467號移送併辦意旨固認為被告係涉犯刑法第30條第1項前
    段、第339條之4第1項第3款之幫助加重詐欺取財罪嫌，然查
    ：本案之詐欺正犯雖有以網際網路對公眾散布不實交易訊息
    之方式對告訴人黃柏勳、林建丞、李德天、陳春霖、黃美秀
    、王耀賢施以詐術，而構成刑法第339之4條第1項第3款之加
    重詐欺取財罪。然被告僅對於提供系爭中國信託銀行帳戶存
    摺、提款卡及密碼予他人作為詐欺取財之用，具有幫助詐欺
    取財之不確定故意，依卷存事證，並無證據證明被告對於本
    案詐欺正犯以網際網路對公眾散布之施用詐術方式亦有認識
    ，則既無證據足認被告就本案詐欺正犯構成刑法第339條之4
    第1項第3款之加重要件事實有幫助之認識，依罪疑唯輕原則
    ，應認被告僅有幫助詐欺取財犯意，無從論以幫助犯刑法第
    339條之4第1項第3款加重詐欺罪，公訴意旨認被告就此部分
    所犯符合刑法第339條之4第1項第3款之加重要件，尚有未洽
    ，惟起訴之基本社會事實同一，爰依刑事訴訟法第300條規
    定變更起訴法條，此經原審判決敘明在案，而被告、公訴人
    就此並未提起上訴，參照刑事訴訟法第348條第3項規定之立
    法意旨，本院就此部分不再贅述。
四、撤銷改判之理由：
　　檢察官於上訴後始移送併辦如事實欄一(十二)所示告訴人張
    譩文遭詐騙乙節亦為起訴效力所及，原審未及審酌，尚有未
    洽，檢察官提起上訴，為有理由；又告訴人黃美秀雖於警詢
    中陳稱：其遭詐騙後共匯款47筆款項至指定帳戶，其中匯入
    系爭中國信託帳戶內係第25筆至第28筆、第30至31筆，合計
    6筆款項，金額分別為①3萬元（匯款時間110年3月19日13時4
    6分）、②1萬5,000元（匯款時間110年3月19日13時50分）、
    ③3萬元（匯款時間110年3月19日16時1分）、④1萬7,000元（
    匯款時間110年3月19日16時13分）、⑤4,000元（匯款時間11
    0年3月19日18時2分）、⑥1萬3,000元（匯款時間110年3月19
    日18時10分）等語（偵九卷第7至18頁），惟觀之告訴人黃
    美秀所提出之匯款紀錄，上開③款項自動櫃員機之匯款紀錄
    係註記失敗（偵九卷第19頁），且觀之系爭中國信託帳戶11
    0年3月19日至111年2月24日交易明細（本院金訴卷第461 至
    468 頁），亦無該筆款項之匯入，因此，原審判決中就告訴
    人黃美秀遭詐騙乙節，認定包括上開③款項部分，顯有違誤
    ；另被告於本院審理時陳稱係以3,000元之價格，將系爭中
    國信託帳戶出售他人使用（本院簡上卷第61頁），原審未及
    審酌，亦有未洽；故應將原判決予以撤銷改判，以期適法。
五、爰審酌我國詐欺事件頻傳，嚴重損及社會治安及國際形象，
    而偵查機關因人頭帳戶氾濫，導致查緝不易，受害人則求償
    無門，成為犯罪偵查之死角，相關權責機關無不透過各種方
    式極力呼籲及提醒，而被告對於重要之金融交易工具未能重
    視，亦未正視交付帳戶可能導致之嚴重後果，而將系爭中國
    信託帳戶資料交付陌生人，容任他人以該帳戶作為犯罪之工
    具，並造成如附表所示被害人（含告訴人）之財產損失，所
    為實有不該；與迄未與全體被害人（含告訴人）達成和解或
    賠償；並考量被告於犯後坦承犯行，態度尚可，兼衡其自陳
    智識程度為國中畢業，入監前職業工、日薪1,200元、需扶
    養母親之生活狀況（本院簡上卷第117頁）等一切情狀，量
    處如主文第2項所示之刑，及就罰金部分，併諭知罰金如易
    服勞役之折算標準，以資警惕。
六、按犯罪所得，屬於犯罪行為人者，沒收之；於全部或一部不
    能沒收或不宜執行沒收時，追徵其價額；刑法第38條之1 第
    1項前段、第3 項分別定有明文。經查：被告坦認係以3,000
    元之價格，將系爭中國信託帳戶出售他人使用（本院簡上卷
    第61頁），是自應依上開規定宣告沒收，於全部或一部不能
    沒收或不宜執行沒收時，追徵其價額。
據上論斷，應依刑事訴訟法第455條之1第1項、第3項、第369條
第1項前段、第364條、第299條第1項前段，洗錢防制法第2條第2
款、第14條第1項、第16條第2項，刑法第11條、第30條第1項前
段、第2項、第339條第1項、第55條前段、第42條第3項、刑法第
38條之1第1項前段、第3項，刑法施行法第1條之1第1項，判決如
主文。
本案經檢察官周盟翔提起公訴、移送併辦，檢察官姜智仁移送併
辦，黃莉琄移送併辦、提起上訴，檢察官紀芊宇、吳惠娟到庭執
行職務。
中　　華　　民　　國　　111 　年　　10　　月　　13　　日
                  刑事第一庭  審判長法　官　劉怡孜
                                    法  官  潘明彥
                                    法  官  陳淑勤
以上正本證明與原本無異。
不得上訴。
　　　　　　　　　　　　　　　　　　書記官  盧昱蓁
中　　華　　民　　國　　111 　年　　10　　月　　13　　日
附錄：本案論罪科刑法條全文
洗錢防制法第2條：
本法所稱洗錢，指下列行為：
一、意圖掩飾或隱匿特定犯罪所得來源，或使他人逃避刑事追訴
    ，而移轉或變更特定犯罪所得。
二、掩飾或隱匿特定犯罪所得之本質、來源、去向、所在、所有
    權、處分權或其他權益者。
三、收受、持有或使用他人之特定犯罪所得。
洗錢防制法第14條：
有第二條各款所列洗錢行為者，處7年以下有期徒刑，併科新臺
幣5百萬元以下罰金。
前項之未遂犯罰之。
前二項情形，不得科以超過其特定犯罪所定最重本刑之刑。
中華民國刑法第339條：
意圖為自己或第三人不法之所有，以詐術使人將本人或第三人之
物交付者，處5年以下有期徒刑、拘役或科或併科50萬元以下罰
金。
以前項方法得財產上不法之利益或使第三人得之者，亦同。
前二項之未遂犯罰之。
中華民國刑法第30條：
幫助他人實行犯罪行為者，為幫助犯。雖他人不知幫助之情者，
亦同。
幫助犯之處罰，得按正犯之刑減輕之。
附表：
㈠黃柏勳之台新國際商業銀行國內匯款申請書1張（警一卷第35頁）。 ㈡林建丞之網路銀行交易明細截圖1張（偵二卷第40頁）。 ㈢李德天之郵政跨行匯款申請書1張（偵三卷第145頁）。 ㈣陳春霖之中國信託銀行自動櫃員機交易明細1紙（警二卷第53頁）。 ㈤郭東原之第一銀行萬隆分行00000000000號帳戶封面暨交易明細表（警五卷第15、25頁）。 ㈥郭東原之手機翻拍照片（警五卷第17至24頁）。 ㈦陳天順之臺灣銀行士林分行000000000000號封面（警六卷第30頁）。 ㈧陳天順之淡水區農會自動櫃員機交易明細表2紙（警六卷第31頁）。 ㈨陳天順之手機翻拍照片（警六卷第33至34頁）。 ㈩黃博揚之手機翻拍照片（警四卷第34至35頁）。 黃冠誠之手機翻拍照片（警三卷第51頁）。 黃美秀之匯款紀錄、通訊軟體對話紀錄（偵九卷第19至21頁）。 王耀賢之匯款紀錄、通訊軟體對話紀錄（偵十卷第19至22頁）。 楊淳祺提供之通訊軟體LINE對話紀錄截圖畫面（警七卷第51至85頁）。 楊淳祺提供之銀行自動櫃員機交易明細（警七卷第50頁）。 張譩文與詐騙集團成員之通訊軟體LINE對話紀錄（警八卷第23至28頁）。 中國信託商業銀行股份有限公司111年4月23日中信銀字第111224839122551 號函檢附戴琮凌①95年11月8 日開戶資料、留存契約、印鑑卡、客戶簽名、申請書，②110 年2 月17日補發存摺、金融卡之申請資料、提領現金之提款單，③開戶起(95 年11月8 日) 至110 年1 月1 日交易明細，④110年3月9日至111年2月24日交易明細（本院金訴卷第351 至468 頁）。 
【卷目索引】：
一、院卷：
　　【臺灣臺南地方法院111年度金簡上字第16號】卷一宗，即
    簡稱本院簡上卷。
二、偵卷：
(一)【臺灣臺南地方檢察署110年度營偵字第1086號】卷一宗，
     即簡稱偵一卷。
(二)【臺灣臺南地方檢察署110年度偵字第13634號】卷一宗，即
     簡稱偵二卷。
(三)【臺灣臺南地方檢察署110年度偵字第14888號】卷一宗，即
     簡稱偵三卷。
(四)【臺灣臺南地方檢察署110年度偵字第15252號】卷一宗，即
     簡稱偵四卷。
(五)【臺灣臺南地方檢察署110年度偵字第5652號】卷一宗，即
     簡稱偵五卷。
(六)【臺灣臺南地方檢察署110年度偵字第5496號】卷一宗，即
     簡稱偵六卷。
(七)【臺灣臺南地方檢察署110年度偵字第4974號】卷一宗，即
     簡稱偵七卷。
(八)【臺灣臺南地方檢察署110年度偵字第4844號】卷一宗，即
    簡稱偵八卷。
(九)【臺灣臺南地方檢察署110年度偵字第22446號】卷一宗，即
    簡稱偵九卷。
(十)【臺灣臺南地方檢察署110年度偵字第22467號】卷一宗，即
    簡稱偵十卷。
(十一)【臺灣臺南地方檢察署110年度偵字第24940號】卷一宗，
    即簡稱偵十一卷。
三、警卷：
(一)【南市警白偵字第1100236710號】卷1宗，即簡稱警一卷。
(二)【桃警分刑字第1100039639號】卷1宗，即簡稱警二卷。
(三)【南市警白偵字第1100185524號】卷1宗，即簡稱警三卷。
(四)【南市警白偵字第1100263152號】卷1宗，即簡稱警四卷。
(五)【南市警白偵字第1100272154號】卷1宗，即簡稱警五卷。
(六)【南市警白偵字第1100286623號】卷1宗，即簡稱警六卷。
(七)【鹿警分偵字第1100030100號】卷1宗，即簡稱警七卷。